臺灣臺中地方法院刑事判決　　　　　　　　　　　　　九十三年度金訴字第二八號
　　公　訴　人　臺灣臺中地方法院檢察署檢察官
　　被　　　告　甲○○
　　　　　　　　乙○○
右列被告因洗錢防制法案件，經檢察官提起公訴（九十三年度核退偵字第五八號），
，嗣經本院合議庭裁定由受命法官獨任進行簡式審判程序，本院判決如左：
    主  文
甲○○幫助常業詐欺，處有期徒刑柒月，緩刑參年。
乙○○共同常業詐欺，處有期徒刑壹年貳月。扣案如附表所示之物均沒收。
    事  實
一、甲○○因缺錢花用，於預見其出售金融機構帳戶及提款卡予詐欺集團使用，顯可
    預見詐欺集團可能以該收購之帳戶，遂行詐騙他人財物之犯行，竟基於幫助詐欺
    集團常業詐欺取財之不確定犯罪之故意，容認詐欺集團使用其帳戶，以遂行詐騙
    他人財物為常業之犯行，而於民國九十二年九月十日，分別至臺中市福平里郵局
    開立00000000000000000帳號，及至彰化商業銀行太平分行開
    立00000000000000000活期儲蓄存款帳戶，再連同前揭二帳戶
    之存摺、提款卡、印章及密碼，分別以新臺幣（下同）一萬元及五千元之代價，
    出售予詐欺集團使用。而乙○○因缺錢花用，明知綽號「黑狗」真實姓名年籍不
    詳之成年男子，係上述常業詐欺集團成員，且「黑狗」於九十二年九月間，在苗
    栗縣頭份鎮交付收購之如附表所示甲○○、張國清等人金融機構帳戶之存摺、金
    融卡及印章等供其使用，要求其依指示前往提款，再以多數虛構之匯款人名義轉
    匯至「黑狗」所指定帳戶內，可使前開詐欺集團掩飾、隱匿渠等常業詐欺所得之
    財物，竟與「黑狗」共同基於常業詐欺及洗錢之犯意聯絡，由「黑狗」所屬常業
    詐欺集團以「航宇科技股份有限公司」（下稱航宇公司）名義，寄發郵件信函或
    打電話給不特定人之方式，向收信人或收話人偽稱中獎，再偽以需加入為公司會
    員，才能領取中獎獎項等名義，要求匯款至指定帳戶，再由乙○○以提款卡或存
    摺至金融機構櫃台提領現金，供該詐欺集團洗錢，並約定給付乙○○一個月五萬
    元之報酬。適有丁○○於九十二年十月六日，接到該犯罪集團成員自稱「林家琪
    」、「黃政萍」之電話，向丁○○訛稱其中獎一百萬元，需加入公司會員才能領
    取，丁○○不知有詐，誤信為真而陷於錯誤，分別於同年十月十七日匯款二十萬
    元、十月二十日匯款十五萬元至前揭甲○○郵局帳戶。上開金額一匯入甲○○郵
    局帳戶後，即由「黑狗」以電話指示乙○○，前往金融機構將款項領出，再轉匯
    至「黑狗」指定之帳戶；復有丙○○於九十二年十月二十二日，接到航宇公司自
    稱「方莉萍」、「蔣莉」之人電告中獎，誤信為真而陷於錯誤，亦依該詐欺集團
    之指示，匯款十萬元至張國清苑裡郵局0000000號帳戶。乙○○依上開方
    式，前後共提領約十多次，總共約提領三百餘萬元。嗣於九十二年十月二十二日
    下午四時許，乙○○又持他人存摺、印章，至臺中縣太平市○○路五一七號竹子
    坑郵局洗錢時，為郵局員工陳惠澤發現可疑，而報警處理，始查知上情，並在其
    車內扣得上開詐欺集團所購買，作為詐欺匯款及洗錢所用如附表所示之甲○○等
    人之郵政儲金簿五本、銀行存摺九本、金融卡十四張、印章十二枚、記事簿乙本
    及ＭＯＴＯＲＯＬＡ牌手機乙支，另扣得乙○○提領之現金十六萬四千元。
二、案經臺中縣警察局霧峰分局報告臺灣臺中地方法院檢察署檢察官偵查起訴。
    理  由
一、右揭犯罪事實，(一)業據被告甲○○坦承不諱，核與被害人丁○○指述之情節相符
    ，並有被害人提供之郵政國內匯款單影本二紙、儲金人紀要一紙在卷足憑（見九
    十二年度偵字第二○七九九號偵查卷第三一、三五、四三頁），復有被告甲○○
    之郵政存簿儲金帳戶存摺（00000000000000000帳號）、彰化
    商業銀行存摺（00000000000000000帳號）各乙本、上開帳戶
    金融卡二張、「甲○○」之印章一枚扣案可證；(二)訊據被告乙○○對於右揭事實
    坦承不諱，核與被害人丁○○、丙○○指述及證人陳惠澤證述報案緣由、賴美玲
    證述：提款卡借丙○○使用、陳聖峰證述：伊所經營之茂源國際有限公司臺灣企
    銀帳戶內有被告乙○○匯入之金額等情節相符。又證人林碧瑜、林進順、張國清
    、戴啟先、梁穎丞、鄭麗貞、林美慧、李秋弘或證稱：有去金融機構開戶，惟存
    摺等遺失，或證稱：未去開戶，惟身分證曾遺失等語明確，並有扣押物品目錄表
    、郵政國內匯款單二紙、報案三聯單、中獎通知書、派出所受理各類案件紀錄表
    、郵政儲戶交易明細表、臺灣土地銀行入戶電匯申請書、臺灣中小企業銀行存款
    憑條、照片、現場圖、存摺、提款卡影本、客戶基本資料、登錄解除變更認證單
    、交易清單、開戶資料、往來明細表、印鑑卡、印文等附卷可稽（見九十二年度
    偵字第二○七九九號偵查卷第十一至十七、三一至四五、四八至五三頁、九十二
    年度偵字第二○七九九號九十三年度核退偵字第五八號偵查卷第四三、五八至一
    ○八、一四五至一四八一五○、一三九至一九○頁），復有如附表所示甲○○等
    人之郵政儲金簿五本、銀行存摺九本、金融卡十四張、印章十二枚、記事簿乙本
    及ＭＯＴＯＲＯＬＡ牌手機乙支及現金十六萬四千元扣案可資佐證。
二、按刑法上之故意，以行為人對於構成犯罪之事實，包括犯罪客體、行為、結果等
    均有具體確定認識，並有意使其發生者為確定故意，而行為人對於構成犯罪之事
    實，雖無具體確定認識，然已預見其發生，而其發生不違背其本意者，則為不確
    定故意。又按刑法上所謂「常業」，指反覆以同種類行為為目的之社會活動之職
    業性犯罪而言，至於犯罪所得之多寡，是否恃此犯罪為唯一之謀生職業，則非所
    問，縱令兼有其他職業，仍無礙於該常業犯罪之成立（最高法院八十五年度臺上
    字第五一０號判例參照）。再現行刑法關於正犯、從犯之區別，係以其主觀之犯
    意及客觀之犯行為標準，凡以自己犯罪之意思而參與犯罪，無論其所參與者是否
    犯罪構成要件之行為，皆為正犯，其以幫助他人犯罪之意思而參與犯罪，其所參
    與者，苟係犯罪構成要件之行為，亦為正犯，必以幫助他人犯罪之意思而參與犯
    罪，其所參與者又為犯罪構成要件以外之行為，始為從犯（最高法院二十五年度
    上字第二二五三號判例參照）。又金融帳戶為個人理財之工具，目前申請開設金
    融帳戶並無任何特殊之限制，一般民眾皆可以自由申請開戶，並得同時在不同金
    融機構申請多數存款帳戶使用，而提款作業亦甚為簡便，乃眾所週知之事實。依
    一般人之社會生活經驗，倘係合法收入，本可自行向金融行庫開戶使用或自行前
    往提領，而無向他人購買帳戶或支付鉅額傭金請他人代為提領之必要。苟見陌生
    人不以自己名義申請開戶，反向他人收購金融機構帳戶使用，或交付眾多他人存
    摺、提款卡，指示別人前去提款，衡情應能懷疑收購帳戶或指示提款之人，係欲
    藉此逃避檢警查緝之情無疑。再者，若該陌生人指示別人前去提款之外，尚有指
    示提領人為逃避或妨害追查或處罰，而有其他掩飾或隱匿之行為，換言之，具有
    洗錢之犯意與行為，則尚應構成洗錢防制法之犯行，其理至明。
三、承上，「黑狗」、「林家琪」、「黃政萍」、「方莉萍」及「蔣莉」等人，既以
    「航宇公司」名義，詐欺丁○○、丙○○二人，復製作中獎通知書寄發予不特定
    人，每次詐騙金額又多達十萬、數十萬元，其中參與詐欺行為之人數眾多、金額
    亦鉅、且係向不特定人為詐欺行為，顯係甚具規模之詐欺集團，並恃詐欺所得維
    生無疑，故被告甲○○出售前開帳戶供詐欺集團使用，顯見被告甲○○對前開帳
    戶可能會被利用作犯罪工具，有所預見，既對前開犯罪構成事實，預見其發生而
    其發生並不違背其本意，依刑法第十三條第二項之規定，亦應以故意論，且被告
    甲○○顯係以幫助他人犯罪之意思而參與前開常業詐欺犯罪，其所參與者僅係提
    供前開存摺等資料，亦即參與犯罪構成要件以外之行為，依前開說明，應為常業
    詐欺之幫助犯。至被告乙○○縱不知該詐欺集團之詐騙手法，惟其已成年，依一
    般社會經驗，當能判斷「黑狗」交付收購之甲○○、張國清等人之金融機構帳戶
    之存摺、金融卡等物，要求其提領該等帳戶內款項後，再以不同之虛構匯款人名
    義，將前開提領款項轉匯至「黑狗」指定之帳戶內，顯可預見「黑狗」係欲掩飾
    、隱匿因自己犯罪所得財物或財產上利益，而為之洗錢行為，藉以妨害、逃避偵
    查機關對該款項來源之追查或處罰甚明，而被告乙○○提領上開詐欺金額之行為
    ，又已係參與常業詐欺及洗錢之構成要件無訛，自應論以常業詐欺及洗錢之共同
    正犯。綜合上述，本件事證明確，被告甲○○及乙○○二人之犯行，均堪以認定
    。
四、核被告甲○○所為，係犯刑法第三十條第一項、第三百四十條之常業詐欺罪之幫
    助犯；被告乙○○所為，係犯洗錢防制法第九條第一項洗錢罪與刑法第三百四十
    條之常業詐欺罪。被告乙○○與詐欺集團成員間，有犯意聯絡及行為分擔，均為
    共同正犯。且既具共同正犯關係，所犯應係洗錢防制法第九條第一項洗錢罪，公
    訴人認係犯洗錢防制法第九條第二項洗錢罪，尚有未洽，惟基本社會事實同一，
    爰依法變更起訴法條。再被告乙○○所犯常業詐欺、洗錢二罪間，有方法、結果
    之牽連關係，應依刑法第五十五條之規定，從一重之常業詐欺取財罪處斷。另查
    被告甲○○幫助他人犯常業詐欺，係從犯，應依刑法第三十條第二項之規定，減
    輕其刑。爰審酌被告二人正值壯年，竟不思以正當手段獲取財物之犯罪動機、目
    的、被告甲○○出售所有帳戶供犯罪使用；被告乙○○代為提領洗錢行為，嚴重
    破壞犯罪查緝工作、影響社會治安及金融秩序、惟被告甲○○所得非多、對被害
    人所生之損害非小及其二人犯後已坦承犯行，態度尚稱良好等一切情狀，分別量
    處如主文所示之刑，以資懲儆。末查被告甲○○前未曾受有期徒刑以上刑之宣告
    ，有臺灣臺中地方法院檢察署刑案資料查註紀錄表及臺灣高等法院被告全國前案
    紀錄表在卷可按，被告犯後已深具悔意，其經此教訓，當知警惕而無再犯之虞，
    本院綜核各情，所宣告之刑，認以暫不執行為適當，併予宣告緩刑三年，以啟自
    新。
五、扣案如附表所示之郵政儲金簿五本、銀行存摺九本、金融卡十四張、印章十二枚
    、記事簿乙本及ＭＯＴＯＲＯＬＡ牌手機乙支，為前開詐欺集團所購買，屬前開
    詐欺集團所有，用來供詐欺匯款及洗錢所用之物，業據被告乙○○供承在卷，爰
    依刑法第三十八條第一項第二款規定宣告沒收。另扣得被告乙○○提領之現金十
    六萬四千元，屬被害人所有，應發還被害人，自不得予以沒收。
六、公訴意旨另以：被告甲○○預見將自己帳戶提供予不認識之他人使用，可能幫助
    掩飾或隱匿他人因重大犯罪所得財物，致使被害人及警方追查無門之情況下，竟
    仍不違背其本意，基於幫助洗錢之犯意，於九十二年九月十日，將其開立之郵局
    存簿儲金帳戶及彰化商業銀行活期儲蓄存款帳戶之存摺、金融卡、密碼、印章出
    售予年籍姓名均不詳之男子，幫助以該男子為成員之犯罪集團洗錢，因認被告甲○○另涉有洗錢防制法第九條第二項之洗錢罪嫌。經查：
  (一)按犯罪事實，應依證據認定之，無證據不得認定犯罪事實，又不能證明被告犯罪
    者，應為無罪之諭知，刑事訴訟法第一百五十四條第二項、第三百零一條第一項
    定有明文。又查洗錢行為係指行為人為掩飾或隱匿自己或他人重大犯罪所得財物
    或財產上之利益（洗錢防制法第二條第一款），或行為人收受、搬運、寄藏、故
    買或牙保他人因重大犯罪所得財物或財產上之利益（同法第二條第二款）。按洗
    錢防制法之制定，旨在規範特定重大犯罪（詳見該法第三條）不法所得之資金或
    財產，藉由洗錢行為，諸如經由各種金融機關或其他交易管道，轉換成為合法來
    源之資金或財產，以切斷資金與當初犯罪行為之關連性，俾便於隱匿其犯罪行為
    或該資金不法來源或本質，以逃避追訴、處罰。該法之制定背景，主要係針對預
    防鉅額贓款，經由洗錢行為轉變為合法來源，造成資金流向之中斷，使偵查機關
    無法藉由資金之流向，追查不法前行為之犯罪行為人。是否另成立洗錢防制法第
    九條第一項之洗錢罪，依同法第一條、第二條第一款之規定，應以行為人是否有
    為逃避或妨礙其所犯重大犯罪之追查或處罰，而另有掩飾或隱匿自己犯罪所得之
    財物之洗錢行為為必要，亦即行為人須有為逃避或妨礙其所犯重大犯罪之追查或
    處罰而掩飾或隱匿其犯罪所得財物之犯意（洗錢之犯意），並有為逃避或妨礙其
    所犯重大犯罪之追查或處罰而有掩飾或隱匿之行為（洗錢之行為），始克相當（
    最高法院九十二年度臺上字第三六三九號、九十一年臺上字第四九五六號判決參
    照）。
  (二)被告甲○○於本案中既係出售其所有之金融機構帳戶，供前開詐欺集團使用，以
    使被害人將受騙金額入帳，其有幫助詐欺犯罪之行為固可認定，惟除此之外，被
    告甲○○並未於詐欺行為完成後，另有何為使自己或他人逃避追訴或處罰，進而
    更為掩飾或隱匿犯罪所得財物或財產上利益之犯意及行為，其單純提供帳戶供被
    害人匯款入帳之行為，亦不足以將前開詐欺所得，轉換成為合法來源之資金或財
    產，以切斷資金與當初犯罪行為之關連性，而達隱匿犯罪行為之目的甚明，職是
    ，自難遽論被告甲○○構成洗錢防制法第九條第二項之洗錢犯行，此外，本院復
    查無其他積極證據，足資證明被告甲○○有何洗錢犯行，揆諸上開說明，本應為
    被告甲○○無罪之諭知，惟公訴人就此部分，認與前開起訴有罪判決部分，有牽
    連犯之裁判上一罪關係，故本院就此部分爰不另為無罪之諭知，附此敘明。
據上論斷，應依刑事訴訟法第二百七十三條之一第一項、第二百九十九條第一項前段
第三百條，洗錢防制法第九條第一項，刑法第十一條前段、第二十八條、第三百四十
條、第五十五條、第三十條第一項、第二項、第七十四條第一款、第三十八條第一項
第二款，罰金罰鍰提高標準條例第一條前段，判決如主文。
中      華      民      國      九十三    年      四    月    二十三    日
                                臺灣臺中地方法院刑事第十一庭
                                    法  官  蔡  美  華
右正本證明與原本無異。
如不服本判決，應於判決送達後十日內向本院提出上訴狀，上訴於臺灣高等法院臺中
分院( 須附繕本 )。
                        書記官
中      華      民      國      九十三    年      四    月    二十七    日
附表：
一、郵局儲金簿五本：甲○○、顏韻珊、袁曉萍、張國清、戴啟先各乙本
二、銀行存摺九本：李秋弘、甲○○、嚴鑑雄、梁穎丞、鄭麗貞、林碧瑜、吳志偉、
                  林進順、袁曉萍各乙本
三、金融卡十四張：卡號0000000─0000000、0000000─0000000、0000000─0000000
                  0000000─0000000、0000000─0000000、0000000─0000000
                  、816451─00000000、589051─00000000、589051─00000000、
                  589051─00000000、812651─00000000、589051─00000000
0、印章十二枚：梁穎丞、吳志偉、戴啟先、鄭麗貞、顏韻珊、甲○○、林碧瑜、李
                秋弘、林進順、嚴鑑雄、袁曉萍、張國清各乙枚
五、記事簿乙本
六、ＭＯＴＯＲＯＬＡ牌手機乙支
【附錄本案論罪科刑法條全文】
洗錢防制法第九條：
洗錢者，處五年以下有期徒刑，得併科新台幣三百萬元以下罰金。
刑法第三百三十九條第一項：
意圖為自己或第三人不法之所有，以詐術使人將本人或第三人之物交付者，處五年以
下有期徒刑、拘役或科或併科一千元以下罰金。
刑法第三百四十條：
以犯第三百三十九條之罪為常業者，處一年以上七年以下有期徒刑，得併科五萬元以
下罰金。
